【裁判字號】    97,裁,5092
【裁判日期】    971120
【裁判案由】    地上物拆遷補償
【裁判全文】
最  高  行  政  法  院  裁  定
                                      97年度裁字第5092號
上  訴  人  甲○
訴訟代理人  林福地律師
被 上訴 人  交通部鐵路改建工程局
代  表  人  許俊逸
訴訟代理人  潘正芬律師
            陳修君律師
上列當事人間地上物拆遷補償事件，上訴人對於中華民國97年8
月13日臺北高等行政法院96年度訴字第3164號判決，提起上訴，
本院裁定如下：
    主  文
上訴駁回。
上訴審訴訟費用由上訴人負擔。
    理  由
一、按對於高等行政法院判決之上訴，非以其違背法令為理由，
    不得為之，行政訴訟法第242條定有明文。依同法第243條第
    1項規定，判決不適用法規或適用不當者，為違背法令；而
    判決有同條第2項所列各款情形之一者，為當然違背法令。
    又提起上訴，應以上訴狀表明上訴理由，並應添具關於上訴
    理由之必要證據，復為同法第244條第1項第4款及第2項所明
    定。準此，當事人對於高等行政法院判決提起上訴，如以高
    等行政法院判決有行政訴訟法第243條第1項規定之不適用法
    規或適用不當為理由時，其上訴狀或理由書應有具體之指摘
    ，並揭示該法規之條項或其內容；若係成文法以外之法則，
    應揭示該法則之旨趣；倘為司法院解釋或本院之判例，則應
    揭示該判解之字號或其內容；如以高等行政法院判決有行政
    訴訟法第243條第2項所列各款情形為理由時，其上訴狀或理
    由書應揭示合於該條項各款之事實。上訴狀或理由書如未依
    此項方法表明，或其所表明者與上開法條規定不合時，即難
    認為已對高等行政法院判決之違背法令有具體之指摘，其上
    訴自難認為合法。
二、本件上訴人對於臺北高等行政法院96年度訴字第3164號判決
    （下稱原判決）上訴，雖以：(一)本件南港專案之建物，均非
    所有人即住戶自動拆除，而係皆由被上訴人委請臺北縣政府
    工務局派員拆除，故無所謂「自動拆遷」之問題。原判決未
    查，逕以上訴人未自動拆遷為由，認上訴人無要求拆遷救濟
    金之權利，顯有判決理由不備之違法。(二)被上訴人雖稱曾與
    上訴人多次進行協調，均未能與上訴人達成協議云云，然上
    訴人無權要求被上訴人提高補償標準及金額，僅能決定接受
    與否，何來所謂「達成協議」。惟原判決竟認被上訴人基於
    行政目的考量，將內部準則有關拆遷救濟金之發給，解釋為
    「須達成協議、自動拆遷」為前提，較有利於行政目的之完
    成等情，亦有判決理由矛盾之違法。(三)本件「獎勵專案」及
    「安置計畫」就拆遷救濟金之發給，均未訂有「須達成協議
    、自動拆遷」等要件，被上訴人擅自增加上開要件，顯違行
    政程序法第6條規定之平等原則等語為由。惟核其上訴狀所
    載內容，或係重述其在原審業經主張而為原判決摒棄不採之
    陳詞，或係就原審取捨證據、認定事實之職權行使事項，任
    加指摘違誤，或係就原審所為論斷或駁斥其主張之理由，泛
    言原判決理由不備或理由矛盾，而未具體表明原判決究竟有
    如何合於不適用法規或適用不當、或有行政訴訟法第243條
    第2項所列各款之情形，尚難認為已對原判決之如何違背法
    令有具體之指摘。依首揭規定及說明，應認其上訴為不合法
    ，應予駁回。
三、據上論結，本件上訴為不合法。依行政訴訟法第249條第1項
    前段、第104條、民事訴訟法第95條、第78條，裁定如主文
    。
中    華    民    國    97    年    11    月    20    日
                    最高行政法院第五庭
                        審判長法官  劉  鑫  楨
                              法官  黃  清  光
                              法官  黃  淑  玲
                              法官  吳  慧  娟
                              法官  曹  瑞  卿
以  上  正  本  證  明  與  原  本  無  異
中    華    民    國    97    年    11    月    20    日
                              書記官  張  雅  琴


司法院資訊處製作；財團法人民間司法改革基金會備份。
